臺灣屏東地方法院交通事件裁定　　　　　　　　　　　　九十一年度交聲字第二號
　　異　議　人
　　即受處分人　甲○○
右列異議人因違反道路交通管理處罰條例案件，對於交通部公路局高雄區監理所屏東
監理站於九十年十二月十七日所為之處分（原處分：屏監稽違駕字第８２－Ｖ000
00000號），聲明異議，本院裁定如左：
    主  文
異議駁回。
    理  由
一、本件異議意旨略以：異議人甲○○於民國（下同）九十年十一月二日下午三時十
    五分許，駕駛車牌號碼八Ｍ－０九七九號自用小客車，行經瑞光路與民生東路交
    叉口時，見號誌燈為紅燈，但因車後約三十公尺處有一殯儀館車隊要通行，其為
    避免阻擋車隊之通行，遂跟隨前車闖紅燈違規右轉，以舒解後方車潮，係緊急避
    難行為，又事發當日非由王鴻福警員處理，爰依法聲明異議云云。
二、按汽車駕駛人，行經有燈光號誌管制之交岔路口闖紅燈者，處新臺幣一千八百元
    以上五千四百元以下罰鍰，道路交通管理處罰條例第五十三條定有明文。經查：
    (一)異議人在前開時、地闖紅燈之事實，業據其自承在卷，並據證人即舉發員警王
      鴻福到庭結證屬實，而事發地點並無設有紅燈右轉箭頭綠燈乙節，異議人知之
      甚明，此有屏東縣警察局（九０）屏警交自第二二三二七號函可資參佐。本件
      異議人於前揭時、地駕駛車牌號碼八Ｍ－０九七九號自用小客車未依號誌燈規
      定闖紅燈右轉之事實洵堪認定。
    (二)雖車輛駕駛駛人應隨時注意在道路上車輛、行人行進之動態，以避免發生車禍
      ，然交通標誌、標線、號誌之設置，係為維護社會大眾使用道路之秩序，並以
      確保人車交通安全為目的，在非緊急避難情況下，尚不能以任何緣故恣意枉顧
      交通標誌、標線、號誌，否則交通秩序必無法維繫，人車生命安全將無以確保
      。本件於事發當時現場中央分隔島施工，影響車流行進或擁塞現象等情，業據
      證人王鴻福證述明確，並有屏東縣警察局（九０）屏警交自第二二三二七號函
      可參，惟事發地點現場通路口並未被阻擋到乙節，亦據上開證人供述在卷，是
      在舉發地點僅係因道路施工致通路狹隘，造成車潮擁擠，並非除異議人所行車
      道外已無路通行；參以殯儀館車隊並不符合道路交通安全規則第九十三條第二
      項所列得不受號誌指示限制之車輛，而現場既有號誌燈正常運作，殯儀館車隊
      縱要通行，亦應依號誌燈指示行進，異議人尚難據此主張緊急避難，此外，復
      查無其他積極證據足認異議人有何為緊急避難需要而紅燈右轉之事由，其上開
      辯詞，顯係事後卸責之詞，不足採信。
    (三)又警員掣單舉發違反道路交通管理處罰條例所列之違規事實，本質上為行政處
      分，係公務員基於職務上權力，依法就特定之具體事件所為具有公法上效果之
      單方行政行為，基於公務員為公法上行為具有公信力之原則，該行政處分當可
      被推定為真正，其據以依法處分之事實認定亦為真正無誤，本此公信原則，乃
      立法者賦予行政機關制定違反道路交通事件統一裁罰標準及處理細則，使勤務
      警員得當機處分（如該細則第二十三條）以達其維護交通秩序、安全之行政目
      的，反之，若謂公務員一切行政行為均需預留證據以證其實，則國家行政勢必
      窒礙難行，據此，刑事訴訟法就犯罪證據有關之規定中與屬行政秩序罰之交通
      違規裁罰本質不合之部分，自不在準用之列。從而，異議人既未就執勤警員之
      舉發有誤提出相關證據以供調查，本院經查亦無任何證據足資證明其有捏造事
      實違法取締之情事，則執勤警員本其維護交通秩序、安全職責所為之舉發，自
      應受到合法、正確之推定。再證人王鴻福業經本院訊問其人別無誤後始受訊問
      ，其亦證稱：當天係與警員劉國憲一同至現場處理，看到異議人紅燈右轉，才
      舉發他等語明確（參見本院九十一年二月六日訊問筆錄）；參以證人王鴻福與
      異議人並無恩怨，應無設詞構陷異議人之理；是異議人空言否認警員王鴻福舉
      發之事實，尚難採信。
三、綜上所述，受處分人確有在前揭時、地闖紅燈右轉之違規行為，原處分機關依道
    路交通管理處罰條例第五十三條規定裁處新臺幣二千七百元罰鍰，及依同條例第
    六十三條第一項第三款規定並記違規點數三點，核無違誤。本件聲明異議為無理
    由，應予駁回。
據上論斷，應依道路交通案件處理辦法第十九條，裁定如主文。
中      華      民      國    九十一    年      二      月    二十七    日
                                    臺灣屏東地方法院交通法庭
                                        法  官    楊中琪
得抗告
右裁定正本證明與原本無異。
如不服本裁定應於裁定送達後五日內向本院提出抗告書狀敘述抗告之理由抗告於臺灣
高等法院高雄分院。
                                        書記官   謝博興
中    華    民    國     九十一      年      三      月       一      日
